【裁判字號】    98,事聲,13
【裁判日期】    980817
【裁判案由】    聲明異議
【裁判全文】
臺灣宜蘭地方法院民事裁定              98年度事聲字第13號
聲  明  人  國泰丁○商業銀行股份有限公司
                      統一編號.
法定代理人  甲○○
聲  明  人  戊○商業銀行股份有限公司
                      統一編號.
法定代理人  乙○○
相  對  人  丙○○
代  理  人  林志嵩律師
上列聲明人因不服本院司法事務官於民國98年6月8日所為之裁定
（本院98執消債更字第18號）聲明異議，本院裁定如下：
    主  文
異議駁回。
    理  由
一、本件聲明異議意旨：
(一)、聲明人國泰丁○商業銀行股份有限公司（下稱國泰丁○銀行
    ）異議意旨略以：(1)相對人每月生活費用支出應以內政部
    頒佈之98年度當地最低生活費支出為標準新台幣（下同）9,
    829元堪為合理。(2)再者，且關於扶養費之標準，應依96年
    財政部公告之扶養親屬免稅額為77,000元，平均每月為6,41
    7元，方為合理。因此相對人每月還款金額可提高至15,354
    元。(3)現相對人保有不動產，而無擔保債權只償還3.2成，
    按消費者債務清理條例（下稱消債條例）第64條第2項第2款
    規定，其更生方案對聲明人甚不公允。(4)相對人現積欠龐
    大債務，為能清償債務，其還款期間應延長至8年即96期，
    且堪認相對人未來應有更豐厚之償債能力，為此特於法定期
    間內具狀向鈞院提出異議，爰請鈞院重為裁定，以維權益等
    語。
(二)、聲明人戊○商業銀行股份有限公司（下稱戊○銀行）異議意
    旨則以：相對人現年約48歲，既值壯年且身體健全，復無未
    能工作之情事，其具有相當之工作能力甚明，計算至勞動基
    準法所定勞工強制退休年齡65歲止，相對人之勞動年數仍得
    有17年之久，建議應當改以清償8年即96期始為較妥；另債
    務人不動產估算現值1,489,625元，扣除抵押權之債權1,413
    ,793 元，尚餘75,832元可清償無擔保債權。然相對人藉由
    每期繳交貸款，逐漸累積個人資產及藉由更生程序保障其利
    益，並轉嫁金融機構債權人負擔，此實非消債條例立法之本
    意，更不符合消債條例之宗旨。又相對人若處分不動產後，
    雖增加租屋支出，但可大幅減輕每月房貸15,000元之負擔，
    且每月租屋費用勢必低於房貸支出，對於相對人亦有幫助，
    為此特於法定期間內具狀向鈞院提出異議，爰請鈞院重為裁
    定，以維權益。
二、按相對人有薪資、執行業務所得或其他固定收入，法院認更
    生方案之條件公允者，得不經債權人會議可決，逕依相對人
    之聲請或依職權以裁定認可更生方案。消債條例第64條第1
    項定有明文。
三、經查：
(一)、本件相對人聲請更生，前經本院以97年度消債更字第83號民
    事裁定開始更生程序在案，有上開裁定在卷可參，而相對人
    確有薪資收入及受薪情形，亦有其任職之台灣菸酒股份有限
    公司花蓮營運處在職證明書在卷足憑。
(二)、關於聲明人認相對人所報之個人支出及扶養費應遵行最低生
    活標準9,829元，及依96年財政部公告之扶養親屬免稅額為
    77,000元，平均每月為6,417元部分：
１、查上開最低生活標準係源於社會救助法第4條第1項「本法所
    稱低收入戶，指經申請戶籍所在地直轄市、縣（市）主管機
    關審核認定，符合家庭總收入平均分配全家人口，每人每月
    在最低生活費以下，且家庭財產未超過中央、直轄市主管機
    關公告之當年度一定金額者。」及第2項「前項所稱最低生
    活費，由中央、直轄市主管機關參照中央主計機關所公布當
    地區最近1年平均每人消費支出60%定之，並至少每3年檢討1
    次... 」之規定，核算而來。故98年度最低生活標準每人每
    月9,829元之核算方式，係由內政部參照中央主計機關所公
    布當地區最近1年平均每人消費支出60%所定出。申言之，若
    申請人生活程度已低於該標準者，即可依社會救助法第10條
    之規定向戶籍所在地直轄市、縣（市）主管機關申請生活扶
    助。由此可知，所謂最低生活標準是以當地區最近1年平均
    每人消費支出之60%計算而得，該標準之核算基礎本身即少
    於平均每人消費支出40%之多。是以聲明人以相對人所陳報
    之生活費用僅得以最低生活標準列報個人生活支出，顯然非
    屬有據；且聲請更生之人相關生活必要費用之審核本應回歸
    個案之情況觀之，如聲請人所列舉之個別生活細項經原裁定
    核定確實皆屬必要開銷，其加總後縱超過9,829元之額度，
    亦不能因此否認已有相當節制生活開銷以展現最大還款誠意
    之理。故聲明人此部分主張，顯非可採。
２、次按，財政部公告之扶養親屬免稅額乃基於稅負政策之考量
    而定之，與實際上因負有扶養義務而須負擔之親屬扶養費用
    核為二事；況依相對人提出之財產收入狀況報告書所示，相
    對人陳報對其未成年之子即第三人己○○（己○○之父庚○
    ○已於94年9月14日死亡，扶養義務完全由相對人負擔）之
    每月扶養費僅為2,789元，遠低於依聲明人所主張之依財政
    部公告之扶養親屬免稅額77,000元，即平均每月為6,417元
    ，自無從認如依聲明人所主張列舉之扶養費額度，相對人即
    可提高還款額度，反而會減少還款額度。是聲明人執此為異
    議理由，顯有誤會，並無理由。
(三)、關於聲明人戊○銀行主張相對人尚有17年工作之能力卻僅償
    還6年，應延長清償期為8年乙節：按更生方案之最終清償期
    ，自認可更生方案裁定確定之翌日起起不得逾6年，消債條
    例第53條第2項第3款定有明文。雖同條款但書規定有特別情
    事者，得延長為8年，然此延長為8年之立法目的乃在顧及債
    務人之清償能力，避免更生方案訂定之最終清償期過短，致
    債務人每期應給付之金額過高而無力履行，始規定有延長之
    必要（本條款之立法理由參照）。是本條規定之目的在將原
    為6年之清償額，由債務人自己評估清償能力，於其所提更
    生方案平攤為8年給付，非謂即應增加2年之給付額，更非謂
    法院有權命將更生方案之履行期限強制延長為8年，此由消
    費者債務清理條例施行細則第27條規定「債務人提出之更生
    方案最終清償期逾6年者，應表明無法於6年內清償之特別情
    事」亦可得而知該法條所規定之履行期間原則上為6年，於
    例外情形始延長為8年。再者，法院認定更生方案是否公允
    、適當、可行，非以清償成數為唯一標準，倘其計算基礎，
    在審核債務人聲請前2年內之收入及支出，並酌留更生方案
    履行期間之必要生活費用後所得之數額，則償還金額及成數
    僅是藉由計算後所得之數字，非可據以判定更生方案是否公
    允適當可行。是聲明人執此理由而為異議，亦難認可採。
(四)、末查，相對人雖有「宜蘭市○○路21巷14號3樓」之建物及
    其坐落之土地，參照本院97年度執字第16292號執行事件，
    於98年5月26日拍賣附近不動產所定之底價1,408,000元，估
    算相對人所有該房屋及土地現值為1,489,625元，此有相對
    人98年5月27日補正狀及本院上揭執行事件之拍賣公告影本
    附卷可稽，因此縱經依拍賣程序處分上開不動產後，扣除抵
    押權之債權1,413,793元，尚有餘額75,832元可供聲明人等
    無擔保債權人依債權比例受償，於聲明人並無何不公之處。
    況如經依法院拍賣程序或由相對人自行將上開不動產為處分
    ，則相對人勢必因無居住處所而須增加租金之支出，已受有
    其不利益，且必然減少其履行更生條件之能力。故於此情形
    下，使相對人保有自用住宅，不單只是保障相對人之生存權
    ，亦可保持相對人有相當還款能力以履行更生條件，對於各
    債權人之債權亦屬有利。故不能徒以相對人如清償不動產之
    貸款債務後，仍能保有自用住宅，遽認更生方案有何不公平
    或違反公序良俗之情事，故聲明人據此為異議理由，亦不足
    採。
四、綜上，本件異議為無理由，應予駁回，爰依消債條例第15條
    ，民事訴訟法第240條之4第3項，裁定如主文。
中    華    民    國    98    年    8     月    17    日
                      臺灣宜蘭地方法院民事庭
                          法  官  張軒豪
上為正本係照原本作成
如不服本裁定，應於裁定送達後10日內，以書狀向本院提出抗告
，並繳納抗告費新臺幣1千元
中    華    民    國    98    年    8     月    18    日
                          書記官  李茂榮


司法院資訊處製作；財團法人民間司法改革基金會備份。
